臺灣高等法院高雄分院刑事判決　　　　99年度上易字第1283號
上　訴　人
即　被　告　蕭伯元
上列上訴人因詐欺案件，不服臺灣高雄地方法院99年度易字第12
27號中華民國99年10月28日第一審判決（起訴案號：臺灣高雄地
方法院檢察署98年度偵字第32950 號），提起上訴，本院判決如
下：
    主  文
上訴駁回。
蕭伯元緩刑參年。
    事  實
一、蕭伯元明知不法份子常利用他人所申設之金融機構存款帳戶
    、提款卡及密碼轉帳等方式，逃避執法人員之追查並掩飾不
    法利益，且依其智識程度可預見其所提供之帳戶存摺、提款
    卡及密碼等物予他人使用，將幫助他人從事不法行為，竟基
    於幫助他人詐欺取財之不確定故意，於民國（下同）98年8
    月18日上午某時許，前往中國信託商業銀行（下稱中信銀）
    高雄分行，將其在該行所申設帳號000000000000號帳戶（下
    稱上開帳戶）之提款卡辦理掛失補發金融卡後，旋於98年8
    月18日上午某時至同年月20日晚上7 時30分前某時，在不詳
    地點，將上開帳戶之存摺、新提款卡及新密碼交予姓名不詳
    之詐欺集團成年成員使用，以幫助該犯罪集團遂行不法犯行
    。嗣該詐欺集團某成年成員基於意圖為自己不法所有之詐欺
    取財犯意聯絡，為下列詐欺取財犯行：
(一)、於98年8 月20日晚上7 時30分許，分別偽裝花旗銀行女服務
    員及MOMO台女會計撥打電話給林麗清，以林麗清之前在MOMO
    台購物後，因會計疏失致扣款帳號有問題，須將帳戶內金錢
    領出以免帳戶金額遭扣款殆盡等為由，訛詐林麗清後，又佯
    裝為花旗銀行服務員撥打電話予林麗清誆稱：須在當日凌晨
    12時將錢匯往指定帳戶以免遭扣款云云，均致林麗清陷於錯
    誤，依指示操作自動提款機，將其中四筆新臺幣（下同）2
    萬元、3 萬元、2 萬元、2 萬元（合計共9 萬元，起訴書誤
    載為一筆9 萬元）之款項轉帳至蕭伯元上開帳戶內，旋遭人
    提領一空。
(二)、於98年8 月20日晚上8 時10分許，佯裝奇摩拍賣中心人員撥
    打電話給羊書佑，謊稱：羊書佑之前網路購物交易，因送貨
    人員誤將契約勾選為分期付款，如不取消分期付款設定其帳
    戶將每月遭扣款云云，另佯裝為華南銀行行員，撥打電話予
    羊書佑誆稱：須至自動提款機前操作取消分期付款云云，均
    致羊書佑陷於錯誤，而依指示操作自動提款機，將其中一筆
    3 萬元款項轉帳至蕭伯元上開帳戶內，旋遭人提領一空。
(三)、於98年8 月21日下午5 時15分許，佯裝奇摩快樂購網站人員
    撥打電話給邱春芬，謊稱：邱春芬之前網路購物交易時，有
    多刷一筆約2 千多元之款項，會將此資料傳真至聯邦銀行云
    云，另佯裝為聯邦銀行行員，撥打電話予邱春芬誆稱：須至
    自動提款機前操作取消分期付款云云，均致邱春芬陷於錯誤
    ，而依指示操作自動提款機，將其中二筆3 萬元、1 萬元（
    合計共4 萬元，起訴書誤載為四筆2 萬元、3 萬元、2 萬元
    、2 萬元）之款項轉帳至蕭伯元上開帳戶內，旋遭人提領一
    空。
(四)、嗣林麗清、羊書佑、邱春芬匯款後發覺有異，報警後因而查
    悉上情。
二、案經高雄市政府警察局新興分局報請臺灣高雄地方法院檢察
    署檢察官偵查起訴。
    理  由
一、按被告以外之人（包括證人、鑑定人、告訴人、被害人及共
    同被告等）於審判外之陳述雖不符刑事訴訟法第159 條之1
    至之4 等4 條之規定，而經當事人於審判程序同意作為證據
    ，法院審酌該言詞陳述或書面陳述作成時之情況，認為適當
    者，得為證據，刑事訴訟法第159 條之5 第1 項定有明文。
    本判決所引下列證據，其原屬於傳聞證據部分，檢察官及被
    告均同意作為證據（見本院第35頁、第36頁準備程序筆錄）
    ，本院審酌各該證據之作成並無瑕疵，以之作為證據適當，
    依上開規定有證據能力。
二、上訴人即被告蕭伯元經本院合法傳喚，無正當之理由未於言
    詞辯論期日到庭辯論，惟據其於本院準備程序坦承上開犯行
    （見本院卷第33頁）。且查，上開帳戶係被告所申設之事實
    ，並有中信銀98年9 月22日函附被告開戶資料在卷可按（參
    警卷第13～18頁）；又被害人林麗清、羊書佑、邱春芬分別
    於事實欄一、(一)(二)(三)所示時間、遭不詳之詐欺集團成年成員
    以事實欄一、(一)(二)(三)所示方法行騙而均陷於錯誤，並分別匯
    款如事實欄一、(一)(二)(三)所示款項至被告上開帳戶，旋遭提領
    一空等情，亦據證人即被害人林麗清、羊書佑、邱春芬於警
    詢時證述明確，並有被告上開帳戶歷史交易查詢報表、林麗
    清、羊書佑、邱春芬提供之客戶交易明細表、反詐騙諮詢專
    線紀錄表、詐騙網頁資料附卷可稽（參警卷第4 ～10、25～
    32頁，偵卷第12～14頁），足見被告上開自白與事實相符，
    自得採為論罪之依據，被告有上開幫助詐欺取財之犯行，堪
    以認定，應依法論科。
三、按刑法上之幫助犯，係對於犯罪與正犯有共同之認識，而以
    幫助之意思，對於正犯資以助力，而未參與實施犯罪之行為
    者而言（最高法院75年度台上字第1509號、84年度台上字第
    5998號、88年度台上字第1270號判決參照）。本件被告將其
    所有之上開帳戶提供詐欺集團詐騙他人財物，顯係基於幫助
    他人詐欺之犯意，且所為提供帳戶予他人之行為，亦屬該罪
    構成要件以外之行為，故核其所為，係犯刑法第30條第1項
    前段、第339 條第1 項之幫助詐欺取財罪。又被告為幫助犯
    ，依刑法第30條第2 項之規定減輕其刑。又被告事實欄一、
    (一)(二)(三)所為，係以一個交付帳戶之行為，使不詳之詐欺集團
    成年成員，得以詐騙被害人林麗清、羊書佑、邱春芬之財物
    ，顯係以一行為觸犯數個詐欺取財罪名，為同種想像競合犯
    ，從同一重之幫助詐欺取財罪論處。
四、原審以被告幫助詐欺取財事證明確，依刑法30條第2 項、第
    339 條第1 項、第55條、第41條第1 項前段，刑法施行法第
    1 條之1 之規定，審酌被告提供上開帳戶存摺、提款卡、密
    碼而對於不法集團之詐欺取財犯行提供助力，其犯罪動機、
    手段均不足取，又其提供帳戶供他人使用以逃避犯罪之查緝
    ，嚴重破壞社會治安及有礙金融秩序，助長犯罪歪風，並增
    加追緝犯罪及被害人尋求救濟之困難，被害人因被告上開帳
    戶所受之損害合計為16萬元及被告犯罪後之態度等一切情狀
    ，量處有期徒刑4 月，並諭知如易科罰金，以1,000 元折算
    1 日。原審認事用法，核無不合，量刑亦屬允當，被告上訴
    意旨以原審量刑過重，而指摘原判決不當，為無理由，應予
    駁回。
五、查被告未曾受有期徒刑以上刑之宣告，有被告前科紀錄表可
    查，其因一時失慮，致犯本案，經此偵審教訓當知警惕而無
    再犯之虞，且其於原審判決後已分別與被害人邱春芬、林麗
    清、羊書佑達成民事上和解，並賠償被害人之損害，有被告
    提出之和解書3 紙附卷可憑，被害人亦請求給被告自新之機
    會，且查被告僅止於幫助犯，本院斟酌上開各情，認所宣告
    之刑以暫不執行為適當，爰依法宣告緩刑三年，以勵自新。
六、被告經合法傳喚，無正當之理由不到庭，爰不待其陳述，逕
    行判決。
據上論斷，應依刑事訴訟法第368 條、第371 條，刑法第74條第
1 項第1 款，判決如主文。
本案經檢察官李門騫到庭執行職務。
中    華    民    國  100     年    2     月    24    日
                  刑事第六庭    審判長法  官  王憲義
                                      法  官  簡志瑩
                                      法  官  邱永貴
以上正本證明與原本無異。
不得上訴。
中    華    民    國  100     年    2     月    24    日
                                      書記官  盧雅婷
附錄本判決論罪法條：
中華民國刑法第339 條
（普通詐欺罪）
意圖為自己或第三人不法之所有，以詐術使人將本人或第三人之
物交付者，處5 年以下有期徒刑、拘役或科或併科1 千元以下罰
金。
以前項方法得財產上不法之利益或使第三人得之者，亦同。
前二項之未遂犯罰之。